【裁判字號】    98,交易,12
【裁判日期】    980918
【裁判案由】    業務過失傷害
【裁判全文】
臺灣高雄地方法院刑事判決              98年度交易字第12號
公  訴  人  臺灣高雄地方法院檢察署檢察官
被      告  丙○○
上列被告因業務過失傷害案件，經檢察官提起公訴（97年度偵字
第29047 號），本院判決如下：
    主  文
丙○○犯業務過失傷害罪，處拘役肆拾日，如易科罰金，以新臺
幣壹仟元折算壹日。
    事  實
一、丙○○從事養豬生意，平日駕駛自用小貨車載運豬隻，係以
    駕駛為其附隨業務，其於民國97年4月25日上午7時45分許，
    駕駛車號VJ-4148號自用小貨車欲載運豬隻，沿高雄縣路竹
    鄉○○路83號前之產業道路由北向南行駛，途經該產業道路
    與大德路83號前之無號誌交岔路口時，欲左轉往大德路東向
    行駛，本應注意汽車行駛至無號誌之交岔路口時，轉彎車應
    暫停讓直行車先行，而當時天候晴，日間自然光線，柏油路
    面乾燥無缺陷或障礙物，視距良好，客觀上並無不能注意之
    情事，竟疏未注意遵守上開規定，貿然進行左轉；適有乙○○騎乘車號OIP-412 號機車搭載其兄甲○○，沿高雄縣路竹
    鄉○○路由東往西行駛，原應注意行經無號誌交岔路口時，
    應注意車前狀況，並採取必要之安全措施，且當時並無不能
    注意之情事，亦疏未注意車前狀況，採取必要之安全措施。
    丙○○所駕駛之上開自用小貨車左側遂與乙○○騎乘之機車
    左側車身發生碰撞，致乙○○、甲○○因而人車倒地，乙○○受有左足挫傷3 ×1 公分撕裂傷併第5 趾趾骨骨折、左小
    腿擦傷之傷害，甲○○則受有左手肘及左下肢挫傷之傷害。
    丙○○於肇事後則留在現場等候，對於未發覺之上開犯罪，
    主動向高雄縣政府警察局交通警察隊湖內分隊員警告知其係
    駕車肇事者，並接受法院裁判。
二、案經乙○○、甲○○訴由高雄縣政府警察局湖內分局報請臺
    灣高雄地方法院檢察署檢察官偵查起訴。
    理  由
壹、證據能力方面：
一、證人乙○○、甲○○警詢時陳述之證據能力：
    按被告以外之人於檢察事務官、司法警察官或司法警察調查
    中所為之陳述，與審判中不符時，其先前之陳述具有較可信
    之特別情況，且為證明犯罪事實存否所必要者，得為證據，
    刑事訴訟法第159 條之2 定有明文。查證人乙○○、甲○○
    於警詢時均證述本件交通事故發生時，證人乙○○騎乘車號
    OIP-412 號重型機車搭載證人甲○○時，當時車速大約每小
    時40公里左右，第1 次撞擊部位為左側車身等語（見警卷第
    6 、10頁），且未提及有2 次撞擊之情事，惟證人乙○○於
    本院作證時，則改證稱本件交通事故發生時，上開機車車速
    為每小時30公里，擦撞伊車身左前方，擦撞後被告未停車繼
    續輾過伊與伊兄之腳，伊之機車未倒地，當時因為腳很痛，
    就把機車放下等語（見本院卷第51至54頁），證人甲○○於
    本院亦改證稱當時機車車速每小時30公里，共發生2 次撞擊
    ，第1 次機車未倒地，第2 次又撞到左側車腹後才倒地等語
    （見本院卷第56、57頁），則渠等於警詢時所為陳述，與審
    判中顯有不符之處，審酌證人乙○○、甲○○於警詢時所為
    陳述，係出於自然之發言，距離事故發生時間較近，尚未受
    到外界甘擾，較無串證之虞，渠等於警詢時所為陳述之外部
    附隨之客觀情狀，具有較可信之特別狀況，若欲判斷被告之
    過失責任，實有參酌渠等於警詢中陳述之必要性，就本件相
    關卷證判斷，認為除該審判外陳述外，已無從以其他證據代
    替，依刑事訴訟法第159 條之2 規定，應認證人乙○○、甲○○於警詢時之陳述，均有證據能力。
二、按被告以外之人於審判外之言詞或書面陳述，除法律有規定
    者外，不得作為證據，刑事訴訟法第159 條第1 項固定有明
    文；惟被告以外之人於審判外之陳述，雖不符刑事訴訟法第
    159 條之1 至第159 條之4 之規定，而經當事人於審判程序
    同意作為證據，法院審酌該言詞陳述或書面陳述作成時之情
    況，認為適當者，亦得為證據；當事人、代理人或辯護人於
    法院調查證據時，知有第159 條第1 項不得為證據之情形，
    而未於言詞辯論終結前聲明異議者，視為有前項之同意，同
    法第159 條之5 第1 項、第2 項亦有明文。本案高雄縣政府
    警察局湖內分局道路交通事故現場圖、道路交通事故調查報
    告表(一)、(二)、道路交通事故談話紀錄表、高雄縣立岡山醫院
    診斷證明書，固係被告以外之人於審判外之陳述，但檢察官
    、被告於言詞辯論終結前均未聲明異議，本院審酌上開書面
    陳述，或係警員於車禍現場依據實際狀況所製作，或由醫師
    依實際檢查及診療結果，本其專業而為記載，其虛偽作成之
    可能性不高，以之為證據應無不當，依刑事訴訟法第159 條
    之5 第1 項、第2 項規定，均得作為證據。
三、另按鑑定人由審判長、受命法官或檢察官就下列之人選任1
    人或數人充之：一就鑑定事項有特別知識經驗者。二經政府
    機關委任有鑑定職務者；鑑定之經過及其結果，應命鑑定人
    以言詞或書面報告；法院或檢察官得囑託醫院、學校或其他
    相當之機關、團體為鑑定，或審查他人之鑑定，並準用刑事
    訴訟法第203 條至第206 條之1 規定，刑事訴訟法第198 條
    、第206 條第1 項、第208 條第1 項分別定有明文。卷附臺
    灣省高屏澎區車輛行車事故鑑定委員會97年12月17日鑑定意
    見書（見97年度偵字第29047 號卷第30至31頁），係檢察機
    關委託鑑定後所製作之鑑定報告，為刑事訴訟法第159 條第
    1 項所指例外情形，應有證據能力。
貳、實體方面：
一、事實之認定：
  (一)訊據被告丙○○固坦承伊於本案發生時，以養豬為業，97年
    4 月25日上午其駕駛上開小貨車係為載運豬隻，有於前揭時
    、地駕駛上開小貨車與告訴人乙○○騎乘之上開機車發生碰
    撞，惟矢口否認有何業務過失傷害犯行，辯稱：發生車禍之
    地點為三叉路口，伊要左轉時有看左右有無來車，因路口旁
    有矮屋及芒果樹，擋住伊之視線，故伊未看到告訴人，伊轉
    彎過去始見告訴人2 人之機車以相當快之車速撞上伊車，伊
    於本件車禍之發生並無過失云云。
  (二)經查：
  1.被告於97年9 月23日上午7 時45分許，駕駛車牌號碼VJ-414
    8 號自用小貨車欲載運豬隻，沿高雄縣路竹鄉○○路83號前
    之產業道路由北向南行駛，途經該產業道路與大德路83號前
    之無號誌交岔路口時，欲左轉往大德路東向行駛，與沿高雄
    縣路竹鄉○○路由東往西行駛之告訴人乙○○騎乘並搭載告
    訴人甲○○之車牌號碼OIP-412 號重型機車發生碰撞，告訴
    人乙○○因而受有左足挫傷3 ×1 公分撕裂傷併第5 趾趾骨
    骨折、左小腿擦傷之傷害，告訴人甲○○則受有左手肘及左
    下肢挫傷之傷害之事實，業據被告於警詢、偵查及本院坦承
    於上開時、地駕車與告訴人騎乘之上開機車發生碰撞等語，
    核與證人即告訴人乙○○、甲○○於警詢及本院證述與被告
    駕駛之上開小貨車發生碰撞而受傷乙節大致相符（見警卷第
    5 至11頁、本院卷第51至58頁），並有高雄縣政府警察局湖
    內分局道路交通事故現場圖、道路交通事故調查報告（一）
    、（二）各1 份、道路交通事故談話紀錄表2 份、事故現場
    照片12紙及高雄縣立岡山醫院診斷證明書2 份在卷可資佐証
    （見警卷第12至16、18、19、25、26頁），堪以認定。
  2.按汽車行駛至無號誌之交岔路口，轉彎車應暫停讓直行車先
    行；汽車行駛時，駕駛人應注意車前狀況，並隨時採取必要
    之安全措施，道路交通安全規則第102 條第2 款、第94條第
    3 項分別定有明文。由被告於97年4 月25日事故發生後，向
    警員陳稱：伊有看見對方機車從大德路東向西駛來，約4 公
    尺，伊有煞車及向左閃避（應是向「右」閃避之誤記，見警
    卷第25頁右方中間照片及第26頁左上方照片所示被告駕駛之
    小貨車之車頭方向）等語，有道路交通事故談話紀錄表1紙
    在卷為憑（見警卷第15頁），及於警詢時供稱：伊駕駛上開
    自小貨車沿大德路83號前產業道路北向南行駛至高雄縣路竹
    鄉○○路83號前左轉，突然乙○○騎乘上開重型機車後載甲○○，速度很快，伊發現時立即向左閃避（應是向「右」閃
    避之誤記），但車禍還是發生，伊轉彎時，沒有注意到乙○○所騎乘之重型機車等語（見警卷第2 頁），足見被告駕駛
    上開自小貨車至本件事故路口左轉時，確有未注意左右來車
    ，而有轉彎車未讓直行車先行之情事，佐以由卷內本件道路
    交通事故現場圖、道路交通調查報告表（一）、（二）所示
    ，本件交通事故發生當時之天候晴，日間自然光線，柏油路
    面乾燥、無缺陷、無障礙物，視距良好，可知本件車禍發生
    時，被告並無不能注意之情事，其竟疏未注意車輛行近無號
    誌之交岔路口，轉彎車應暫停讓直行車先行之規定，而貿然
    左轉，至其發現被害人乙○○、甲○○所騎乘之上開機車時
    ，已無法閃避而與該機車發生碰撞，堪認被告之駕車行為顯
    有過失至明。本件經送請臺灣省高屏澎區車輛行車事故鑑定
    委員會鑑定意見：被告丙○○駕駛小貨車左轉未讓直行車先
    行，為本件車禍之肇事主因乙節，有該委員會97年12月19日
    高屏澎鑑字第0976003164號函送之高屏澎區970853號鑑定意
    見書1份 存卷可考（見偵查卷第29至31頁），亦同本院前揭
    認定。被告確有轉彎車未讓直行車先行之過失。
  3.被告於本院辯稱告訴人車速很快，是他們來撞伊等語，而證
    人甲○○於本院證稱：接近路口50、60公尺處即見到對方來
    車等語（見本院卷第55頁），佐以由卷內道路交通事故現場
    圖所示，被告駕駛之上開自小貨車車尾距離產業道路與大德
    路口約3.1 公尺，告訴人2 人騎乘之機車刮地痕（應係「煞
    車痕」之誤載，參見警卷第25頁右下方、第26頁右上方及左
    方中間照片）長約4.8 公尺（見警卷第12頁），顯見證人乙○○於距離大德路與產業道路路口不到10公尺處始開始煞車
    ，而證人乙○○、甲○○於警詢時證稱渠等機車車速為每小
    時40公里等語（見警卷第6 、10頁），於本院改證稱渠等機
    車車速為30公里等語（見本院卷第53、57頁），依一般人騎
    乘機車之經驗，以每小時30至40公里之速度，當無在相距50
    至60公尺之範圍內無法反應而煞車不及之情形，足見告訴人
    乙○○確有騎乘機車，未注意車前狀況，採取必要之安全措
    施之情事，臺灣省高屏澎區車輛行車事故鑑定委員會97年12
    月17日高屏澎區970853案鑑定結果：乙○○駕駛重型機車行
    經無號誌交岔路口未注意車前狀況，並採取必要之安全措施
    為肇事次因（見偵查卷第31頁），亦同此認定。是以，告訴
    人乙○○行經無號誌交岔路口，未注意車前狀況，並採取必
    要之安全措施，對此事故發生亦與有過失，固堪認定，惟此
    僅為民事責任過失相抵之問題，仍不能以此解免被告之過失
    罪責。
  4.又被害人乙○○、甲○○2 人均係因本件車禍，致告訴人乙○○受有左足挫傷3 ×1 公分撕裂傷併第五足趾骨骨折、左
    小腿擦傷之傷害，甲○○受有左手肘及左下肢挫傷之傷害，
    有高雄縣立岡山醫院敏盛綜合醫院出具診斷證明書2 紙在卷
    可稽（見警卷第18頁）。被告上述過失行為與被害人乙○○
    、甲○○所受上開傷害間，均具有相當因果關係。被告自應
    負過失傷害罪責。
  (三)從而，被告所辯，均不足採。本件事證明確，被告犯行堪以
    認定。
二、論罪科刑：
    按刑法上所謂業務，係指個人基於其社會地位繼續反覆所執
    行之事務，其主要部分之業務固不待論，即為完成主要業務
    所附隨之準備工作與輔助事務，亦應包括在內（最高法院71
    年台上字第1550號判例意旨參照）。被告自承於本件交通事
    故發生時以養豬為業，車禍發生時其開車要去載運豬隻回來
    養殖等語（見本院卷第64頁），可見被告駕駛小貨車係為載
    運豬隻，以執行與其養豬業務有直接、密切關係之準備工作
    或輔助行為，而為執行業務之行為。被告為從事業務之人，
    其駕駛自小貨車於載運豬隻途中肇事致告訴人受傷，核其所
    為，係犯刑法第284 條第2 項前段之業務過失傷害罪。其以
    一過失傷害行為致告訴人乙○○、甲○○2 人受傷，係一行
    為觸犯數罪名，為同種想像競合犯，應依刑法第55條規定，
    從受傷較重之告訴人乙○○部分處斷。又被告於肇事後，在
    現場等待，並於有偵查犯罪職權之員警據報但仍不知肇事人
    姓名前往處理時，當場向員警承認係肇事人而不逃避裁判一
    情，有高雄縣政府警察局湖內分局道路交通事故談話紀錄表
    1 紙在卷可稽（見警卷第15頁），已符合自首之要件，依刑
    法第62條前段減輕其刑。爰審酌被告並無前科，有臺灣高等
    法院被告前案紀錄表一紙在卷可查，素行良好，其因一時疏
    忽，於汽車行經無號誌之交岔路口左轉，未注意讓直行車先
    行，致告訴人2 人受有傷害之程度，犯後尚未能與告訴人達
    成民事上和解，並斟酌本件事故發生告訴人乙○○亦與有過
    失，及被告於車禍後在現場等待警員處理並接受裁判之犯後
    態度等一切情狀，量處如主文所示之刑，並諭知易科罰金之
    折算標準，以資懲儆。
據上論斷，應依刑事訴訟法第299 條第1 項前段，刑法第284 條
第2 項前段、第62條前段、第41條第1 項前段，刑法施行法第1
條之1 ，判決如主文。
本案經檢察官游淑玟到庭執行職務。
中    華    民    國    98    年    9     月    18    日
                    交通法庭  審判長法  官  李璧君
                                    法  官  曾仁勇
                                    法  官  曾鈴
以上正本證明與原本無異。
如不服本判決應於收受送達後10日內向本院提出上訴書狀，並應
敘述具體理由；如未敘述上訴理由者，應於上訴期間屆滿後20日
內向本院補提理由書（均須按他造當事人之人數附繕本）「切勿
逕送上級法院」。
中    華    民    國    98    年    9     月    18    日
                                    書記官  李月君
附錄本判決論罪之法條：
刑法284條第2項前段
從事業務之人，因業務上之過失傷害人，處1 年以下有期徒刑、
拘役或1000元以下罰金。


司法院資訊處製作；財團法人民間司法改革基金會備份。
